【裁判字號】    92,訴,829
【裁判日期】    920922
【裁判案由】    毒品危害防制條例
【裁判全文】
臺灣桃園地方法院刑事判決                          九十二年度訴字第八二九號
    公  訴  人  臺灣桃園地方法院檢察署檢察官
    被      告  甲○○
    指定辯護人  本院公設辯護人  乙○○
右列被告因毒品危害防制條例案件，經檢察官提起公訴（九十二年度偵字第三七五○
號、九十二年度偵字第四四四五號），本院判決如左：
    主  文
甲○○持有第一級毒品，處有期徒刑拾月，扣案之第一級毒品海洛因參包，合計驗餘
淨重零點參柒公克，沒收銷燬之；又連續轉讓第二級毒品，處有期徒刑壹年。應執行
有期徒刑壹年玖月，扣案之第一級毒品海洛因參包，合計驗餘淨重零點參柒公克，沒
收銷燬之。
    事  實
一、甲○○明知海洛因係毒品危害防制條例所規範之第一級毒品，不得非法持有，竟
    基於持有第一級毒品之犯意，於民國九十二年二月十八日上午某時，在桃園縣桃
    園市○○路上，收受姓名年籍不詳綽號「阿忠」之成年男子所交付之第一級毒品
    海洛因三包，合計驗餘淨重○點三七公克（包裝重○點六八公克），而持有之，
    於同日十一時二十五分許，為警在桃園縣桃園市○○路○段一一三五號前查獲，
    並當場在其上衣口袋內起出上開毒品。
二、甲○○復明知安非他命亦為同右條例所規範之第二級毒品，不得非法持有、轉讓
    ，竟基於轉讓第二級毒品安非他命之概括犯意，自九十二年一月初某日起，至九
    十二年三月十六日止，在桃園縣八德市○○路五七五號二樓租屋處，及同縣市○○路一三六○巷一一六號住處等地，連續多次無償轉讓第二級毒品安非他命予其
    友人戊○○。嗣於九十二年三月十六日十九時許，在桃園縣八德市○○路五七五
    號二樓為警查獲。
三、案經桃園縣警察局移送臺灣桃園地方法院檢察署檢察官偵查起訴。
    理  由
一、右揭犯罪事實一，訊據被告甲○○坦承持有上開毒品遭查獲，以及該毒品是「阿
    忠」所交付等情不諱，惟矢口否認有何犯行，辯稱：該毒品是向綽號「阿忠」之
    男子所購買來供己施用的云云。惟查：
  (一)本件警方於右揭時、地，在被告之上衣口袋內查獲其持有白色不明粉末三包，而
    該白色粉末三包係於當日上午，綽號「阿忠」之人所寄放等情，迭據被告於警訊
    、偵訊時供認不諱（見偵字第三七五○號卷第四頁、第十九頁、偵字第四四四五
    號卷第四十七頁、第九十四頁），此外，並有白色不明粉末三包扣案可資佐證。
    該扣案之物，經員警送請法務部調查局鑑驗，鑑定結果確係第一級毒品海洛因（
    淨重為○點三七公克、包裝重○點六八公克）一情，亦有該局九十二年三月十日
    調科壹字第○八○○○六二○八號鑑定通知書一紙在卷可憑（參偵字第四四四五
    號卷第三十三頁），是被告非法持有前開第一級毒品海洛因之行為，應屬無疑。
  (二)被告雖於本院調查時，推翻前供改稱：上開扣案之第一級毒品海洛因係向阿忠所
    購買供自己施用云云。然查，其前開就持有海洛因之來源、原因所為辯解均與其
    於警、偵訊時所稱係綽號「阿忠」之人所寄放等語不同，且被告於警訊、偵查中
    均堅詞否認有施用第一級毒品之犯行等語（參偵三七五○號卷第五頁、第二○頁
    ），復參以一般經驗法則，案發時之供述較少權衡利害得失或受他人之干預，比
    之事後翻異之詞，自較可採，是其於為警查獲時所為供述應可信為真實而堪予採
    信，其嗣改口所稱顯係卸責圖免之詞，自無足執之而否定其之前所供內容之真實
    性。且縱被告嗣於本院所辯可採，然查，刑法上所謂吸收犯，係指一罪所規定之
    構成要件，為他罪構成要件所包括，因而發生吸收關係者而言，如意圖供自己施
    用而持有毒品，進而施用，則其持有之低度行為，當然為高度之施用行為所吸收
    ，不另論以持有毒品罪，惟如施用毒品者，另基於其他原因而單純持有毒品，其
    單純持有毒品之行為與施用毒品間即無高低度行為之關係可言，自不生吸收犯之
    問題（最高法院九十年臺非字第一七四號判決意旨參照）。經查，本件被告承查
    獲當時所扣得之毒品，均尚未施用，且其到案時所採尿液，經警送請桃園縣衛生
    局檢驗結果，僅呈甲基安非他命陽性反應，嗎啡則未檢出，有該局不法藥物尿液
    檢定書及桃園縣警察局保安隊被採尿人姓名編號對照表各一紙附卷可佐（參偵字
    第四四四五號卷第四九、五○頁），而按海洛因經注射入人體後，約百分之八十
    於二十四小時內自尿中排出，一般而言，尿液中能否驗出嗎啡陽性與其投與量、
    投與途徑、採尿時間、個人體質及檢驗方法之靈敏度有關，國外曾有文獻報導注
    射六毫克之海洛因鹽酸鹽，其代謝物嗎啡之平均可檢出時限約為二十六小時，此
    亦有行政院衛生署藥物食品檢驗局八十一年九月八日八一藥檢壹字第八一一四八
    八五號函可按，是被告查獲前二十六小時內並未有施用第一級毒品海洛因之情事
    無疑，其持有第一級毒品海洛因之犯行，自無從由施用行為所吸收，附此敘明。
    從而，本件事證明確，被告非法持有第一級毒品海洛因之犯行，洵堪認定，應依
    法論科。
二、右揭犯罪事實二，訊據被告固坦承於右揭時、地，多次交付第二級毒品安非他命
    予其友人戊○○施用等情不諱，惟矢口否認有何轉讓第二級毒品安非他命之犯行
    ，辯稱：是與證人戊○○合資購買毒品，並非無償轉讓予戊○○；伊於警、偵訊
    時因為退藥關係，所以當時所言均不實在；證人戊○○有精神上之疾病，其所言
    亦不實在云云。惟查：
  (一)被告於九十二年三月三十一日偵查中供稱：「是我提供給她的，我是從一月份開
    始提供，因為他一直跟我要，我都沒跟他收錢。」、「我從來沒有跟他拿過錢，
    我都是免費提供。」、「我們都在廣興路及興豐路二處吸食。」（參偵字第四四
    四五號卷第四七頁）等語，嗣於本院第一次訊問時亦稱：「一開始是九十二年的
    一月份時，一次我才給她一點點，我知道她的精神上疾病是安非他命引起，所以
    我不想給他太多毒品。」、前後給她不超過十次等語（參本院九十二年七月二日
    訊問筆錄），嗣於審理時仍坦承其於警、偵訊時確實有為上述自白等語（參本院
    審判筆錄），核與證人戊○○迭於警訊時所陳：從十二月底以後，伊所施用之毒
    品，皆是被告免費供伊吸食等語（參同上偵卷第十三頁），及偵查中所述：他於
    今年（指九十二年）年初開始提供我，沒有收錢，他提供給我是為了讓我使用，
    都在他們家施用安非他命等語（參同上偵卷第三十一頁）。其後於本院調查時結
    證稱：與被告在一起時，被告有拿安非他命供伊施用，伊沒有付錢給被告，一個
    星期約一、二次等語（參本院九十二年七月十六日訊問筆錄）之情節相符。而證
    人戊○○在九十二年三月十六日與被告同時被查獲後，經警採集其尿液送驗結果
    ，確曾安非他命陽性反應，亦有桃園縣衛生局不法藥物尿液檢定書附卷（參本院
    卷）可稽，參之證人戊○○前後多次到庭陳述，其所證述各節，大抵均相符合，
    是堪信證人戊○○之證詞真實而可採。從而，被告於偵查中所為之上開供述應與
    事實相符，可以採信。
  (三)至於被告雖執上詞置辯，惟查：
  (1)被告於九十二年三月十六日十九時三十分許，為警查獲後，因不同意夜間訊問，
    嗣於翌日六時十分許始開始製作筆錄，製作筆錄時並陳稱：意識清醒，無毒癮可
    製作筆錄等語（參同上偵卷第六頁背面），於製作完警訊筆錄解送地檢署時，明
    確否認有販賣毒品之犯行（參同上偵卷第二十二頁）。被告遭羈押近半個月後，
    檢察官於同年三月三十一日提訊被告，被告仍供承：提供毒品予證人戊○○，都
    沒有跟她收錢，對於檢察官質問有關販賣安非他命一節，仍堅詞否認（參同上偵
    卷第四七頁背面）。從被告之該歷次筆錄之製作情況觀之，被告製作筆錄之過程
    中應無其所辯因退藥難受致所言不實在等情事存在，其嗣後所辯應為卸責之詞，
    不足採信。
  (2)證人戊○○於本院作證時堅詞否認曾與被告一同購買毒品，且堅稱所施用之安非
    他命，均是被告拿給伊使用，與被告同居期間並無工作，生活費均由被告所提供
    等語，證人戊○○當時既沒有工作，連生活開銷均由被告所提供，衡情身為男友
    之被告，在其須用毒品解癮時，自不可能任其痛苦，而吝於提供部分毒品供其施
    用。至於證人即戊○○之母丁○○、被告之母丙○○雖於本院調查時均證稱：戊○○之母曾交付五千元予被告之事實，但證人丁○○另證稱：係因戊○○在被告
    家中居住，因此，將錢交予被告，作為戊○○之生活費等語，是以證人丁○○交
    付五千元是充作戊○○之生活費，並非拿給被告合資購買安非他命供戊○○施用
    。是縱證人丁○○有交付五千元予被告之事實，仍不足以證明證人戊○○與被告
    合資購買毒品施用之事實。
  (3)證人戊○○雖有精神治療之紀錄，但其在本院作證時，陳述均非常清楚、明確，
    復與其在警、偵訊時之陳述大抵均相一致，尤其就二人結識過程之陳述，除有無
    販賣毒品部分外，與被告在偵查中之供詞亦完全相符，由此足見證人戊○○之證
    詞應真實而可信。
  (四)綜合上述，本件被告之連續轉讓第二級毒品安非他命之犯行，事證明確，洵堪認
    定。
三、查海洛因、安非他命分別為毒品危害防制條例所規範之第一級毒品、第二級毒品
    ，該條例第二條第二項第一款、第二款定有明文，不得非法持有、轉讓。被告所
    為右揭犯罪事實一之犯行，係犯毒品危害防制條例第十一條第一項之持有第一級
    毒品罪。公訴意旨雖以被告曾於警訊及檢察官初訊時供述：綽號「阿忠」之男子
    給其毒品，並交代如有人要買即將該毒品一包一以千元之價格販售等語，並經警
    扣得海洛因三包等情，因認被告所為係犯毒品危害防制條例第五條第一項意圖販
    賣而持有第一級毒品之罪嫌。惟按犯罪事實應依證據認定之，無證據不得推定其
    犯罪事實，刑事訴訟法第一百五十四條第二項定有明文；另犯罪事實之認定，應
    憑證據，如無相當之證據，或證據不足以證明，自不能以推測或擬制之方法，以
    為裁判之基礎；所謂積極證據足以為不利被告事實之認定，依據同院七十六年臺
    上字第四九八六號判例意旨，係指據為訴訟上證明之全盤證據資料，在客觀上已
    達於通常一般之人均不致於有所懷疑，而得確信被告確曾犯罪之程度、若未達到
    此一程度，而有合理懷疑之存在時，即無從為被告有罪之確信。又按意圖販賣毒
    品而持有罪，與持有毒品罪二者犯罪態樣，其所侵害社會法益之輕重有別，事涉
    罪名與刑罰甚鉅，被告有無販賣毒品之意圖自應審慎為之，尤應採嚴格證據主義
    ，始符合被告基本人權保障之法則。而「意圖販賣」該項持有第一級毒品之加重
    要件，為犯罪構成要件之一部分，自亦應憑積極及嚴格證據認定之，始符合罪刑
    法定主義之本旨，若無積極證據或其證據不足以證明，自不能以推測或擬制之方
    法，作為裁判基礎。訊據被告堅詞否認有何意圖販賣而持有第一級毒品海洛因犯
    行，辯稱：是買來要自己施用的等語。雖被告於本院審理時所為上開辯解，不足
    採信，已如前述，然查，本件扣案之毒品數量甚少，而「阿忠」交付該毒品予被
    告時，究意有無指示被告以一包一千元之價格轉售，以及被告是否意在販賣而收
    受等情，除被告之上開自白外，並無其他補強之證據足以佐證，而持有毒品之原
    因非只一端，既乏其他積極之證據證明被告持有第一級毒品海洛因係意在販賣，
    自難僅憑被告之上開自白遽以認定。是公訴人認被告此部分所為，係犯毒品危害
    防制條例第五條第一項之意圖販賣而持有第一級毒品罪，尚有未洽，惟其起訴之
    持有犯罪事實，與本院認定之基本社會事實相同，本院自仍應予審理，併變更起
    訴法條。另被告所為犯罪事實二之犯行，係犯同條例第八條第二項之轉讓第二級
    毒品罪。被告前後多次轉讓第二級毒品予戊○○施用，時間緊接，觸犯構成要件
    相同之罪名，顯係基於概括之犯意，反覆為之，為連續犯，應論以一罪，並加重
    其刑。被告所犯上開二罪，犯意各別，行為互殊，應分論併罰之。爰審酌爰審酌
    被告犯罪之動機、目的、手段、所持有毒品海洛因之數量為零點三七公克，因而
    所致生之危害尚輕，轉讓毒品予友人使用，使他人陷於成癮之危險，及其犯罪後
    企圖掩飾犯行而飾辭狡辯，態度惡劣等一切情狀，分別量處如主文所示之刑，併
    定其應執行之刑。至扣案之第一級毒品海洛因三包（合計驗餘淨重零點三七公克
    ），不問屬於犯人否，爰併依毒品危害防制條例第十八條第一項前段規定宣告沒
    收銷燬之。
據上論斷，應依刑事訴訟法第二百九十九條第一項前段、第三百條，毒品危害防制條
例第十一條第一項、第八條第二項、第十八條第一項前段，刑法第十一條前段、第五
十六條、第五十一條第五款，判決如主文。
本案經檢察官羅秀蓮到庭執行職務。
中      華      民      國    九十二    年      九      月    二十二    日
                                 臺灣桃園地方法院刑事第十庭
                                     審判長法  官  江  德  民
                                           法  官  沈  士  亮
                                           法  官  李  桂  英
右正本證明與原本無異。
如不服本判決，應於判決送達後十日內向本院提出上訴狀(應附繕本 )，上訴於
臺灣高等法院。
                                           書記官  張  淑  芬
中        華        民        國   九十二   年    十     月      一     日
附錄本案論罪科刑法條：
毒品危害防制條例第八條第二項、第十一條第一項：
毒品危害防制條例第八條
轉讓第一級毒品者，處一年以上七年以下有期徒刑，得併科新台幣一百萬
元以下罰金。
轉讓第二級毒品者，處六月以上五年以下有期徒刑，得併科新台幣七十萬
元以下罰金。
轉讓第三級毒品者，處三年以下有期徒刑，得併科新台幣三十萬元以下罰
金。
前三項之未遂犯罰之。
毒品危害防制條例第十一條
持有第一級毒品者，處三年以下有期徒刑、拘役或新台幣五萬元以下罰金
。
持有第二級毒品者，處二年以下有期徒刑、拘役或新台幣三萬元以下罰金
。
持有專供製造或施用毒品之器具者，處一年以下有期徒刑、拘役或新台幣
一萬元以下罰金。


司法院資訊處製作；財團法人民間司法改革基金會備份。
